【裁判字號】    90,交抗,214
【裁判日期】    900724
【裁判案由】    違反道路交通管理處罰條例
【裁判全文】
臺灣高等法院交通事件裁定                          九十年度交抗字第二一四號
    抗  告  人
    即受處分人  甲○○
右抗告人因違反道路交通管理處罰條例案件，不服臺灣桃園地方法院交通法庭中華民
國九十年六月十一日裁定（九十年度交聲字第十二號），提起抗告，本院裁定如左：
    主  文
抗告駁回。
    理  由
一、抗告意旨略稱：（一）抗告人甲○○於民國八十九年十二月四日清晨，搭載二位
    年約七旬長者至中正機場搭乘飛機，因時間充裕加以天色昏暗又下著毛毛雨，遂
    以六十至七十之時速行駛於外側車道，抗告人遭處分前曾兩次減速，一是以雨刷
    清除擋風玻璃前之雨滴，以保持視線，維護乘客之生命安全，但車速仍高於高速
    公路最低速限六十公里；二是於西向十四公里處員警示意抗告人停靠路邊，抗告
    人未採煞車逐漸減速，於超過警車約二十公尺後停車。員警指抗告人以時速五十
    五公里行駛，係員警先欄停抗告人，迨抗告人車速降至五十五公里後，再以自動
    測速器測定，何況測速器應有公差。在員警未提出證明之情況下，原審即採信該
    員警之說明，未考量抗告人之解釋，而為不利於抗告人之裁定，已屬程序上重大
    瑕疵。（二）員警雖稱案發時，僅抗告人行駛於該路段。實則案發時同路段上，
    有多輛車行駛；再加上員警誤以為抗告人出示機車駕照受檢，竟憤將抗告人之證
    件棄置於地上，不論是否誤認，但員警應予抗告人起碼之尊重，由其對抗告人傲
    慢無禮之態度，企圖以誤會掩飾其惡劣的行為，可知該員警之一面之詞可信度極
    低。原審全面採信該員警之說辭，顯有不當之處。（三）按高速公路管制規則第
    五條第一項，遇有濃霧、濃煙、強風、大雨或其他特殊狀況致能見度低時，應漸
    次減速行駛至低於時速四十公里或暫停路肩。同法第十條，汽車在行駛途中，除
    遇特殊狀況必須減速外，不得驟然減速或在車道中臨時停車或停車。本件抗告人
    因天色暗，路面濕滑，為保障乘客安全，始減速以雨刷清除擋風玻璃上之雨水，
    此為抗告人駕駛營業小客車應盡之善良管理人之義務，於法有據。原裁定竟漏未
    審酌，逕依高速公路管制規則第五條第一項前段及道路交通管理處罰條例第三十
    三條第一項，斷定抗告人未遵守交通規則，並應處以罰鍰，實屬違法。再按高速
    公路管制規則之目的，在維持高速公路行車順暢及保護每位駕駛及乘客之生命、
    身體安全，本件抗告人載送兩位七旬長者，衡酌當時路況、視線、氣候、天色等
    ，抗告人為保護其生命身體安全，並給予舒適安全乘車環境，自應以低速穩定行
    駛，抗告人以六十至七十公里行駛，不僅無可議之處，於法、於理、於情亦無不
    合，為此提起抗告，請求撤銷原處分云云。
二、查本件抗告人於八十九年十二月四日六時八分，駕駛車牌號碼ＯＢ─一七一號營
    業小客車行經國道二號高速公路西向十四公里處，為警以雷達測速器測得行車速
    度五十五公里，低於速限五公里（該路段最低時速限制六十公里）之事實，業據
    當日執勤警員李忠賢於原審證述無訛，李忠賢更證稱：當時警車是停在國道二號
    公路西向十四Ｋ是一個彎道，雷達測速器可以測五百公尺內的車輛，一開始測到
    他（指異議人）的時速在六、七十公里左右，剛出彎道時他有踩煞車，我就把機
    器改為手動（低速的偵測只能手動），結果測到六十公里，過了彎道後，我又看
    到車子有低頭（即煞車之意），再第二次手動偵測，就測到五十五公里，低速的
    舉發並沒有像高速舉發一樣有容許量等語（見原審卷第二三頁）。足認該車於駛
    進彎道、駛出彎道之過程均在執勤警員監視中，警員懷疑抗告人可能違規低速行
    駛時，始以手動方式測速，迨確認ＯＢ－一七一號營業小客車違反最低速度限制
    後，始依法將該車攔停稽查，並非警員欄停抗告人，迨抗告人減速後始測速。況
    舉發員警與抗告人素不相識，衡諸常情，亦無故意欄查迨駕駛者減速靠邊停車之
    際，始測速舉發之理。
三、抗告人另稱案發時該路段車流不少。似意指警員有誤測可能。然抗告人違規當時
    ，該路段僅有抗告人所駕駛之車輛一部，此有內政部警政署國道公路警察局第六
    警察隊八十九年十二月二十日（八九）公警國六刑字第一八四三０號函附卷可稽
    （見原審卷第十四頁）。且若有其他車輛與抗告人同時並進，警員為免糾紛及為
    確保安全，應不致任意以攔停方式舉發，亦即本件亦無誤測之可能。至於警員態
    度惡劣，縱認無訛，亦與違法事實無關，不予審酌。末按高速公路管制規則第五
    條第一項但書固規定，遇有濃霧、濃煙、強風、大雨或其他特殊狀況，致能見度
    甚低時，其時速應低於四十公里或暫停路肩。然依抗告人所述，事發時之天候為
    毛毛細雨，尚不符前開得減速之規定。徵諸該等天候，抗告人本得斟酌實際情況
    在法定限速內彈性行駛，以保護駕駛及乘客之生命、身體安全，其竟以低於最低
    速限之車速行駛，於法即有未合。而法令為維持高速公路行車順暢兼及駕駛之安
    全，有最高及最低行車速限之規定，更無不妥。本件抗告人在無前述天氣不佳或
    特殊狀況下，以低速行駛，其違規事實明確，警員依法舉發並無不當，，裁決機
    關援引首揭法條裁處抗告人罰鍰新台幣三千元，原審以裁決機關之裁決並無不當
    而駁回抗告人在原審之異議，經核並無不合，抗告人抗告指摘原處分不當，並無
    理由，應予駁回。
據上論斷，應依道路交通案件處理辦法第十九條，刑事訴訟法第四百十二條，裁定如
主文。
中       華       民       國    九十   年    七       月     二十四    日
                             臺灣高等法院交通法庭
                                 審判長法  官  吳  啟  民
                                       法  官  蘇  隆  惠
                                       法  官  林  瑞  斌
右正本證明與原本無異。
不得再抗告。
                                       書記官  丁  淑  蘭
中      華      民      國      九十     年    七     月    二十四      日


司法院資訊處製作；財團法人民間司法改革基金會備份。
